臺灣高雄地方法院民事裁定
111年度訴聲字第3號
聲  請  人  薛國良
代  理  人  駱怡雯律師
相  對  人  薛國利
當事人間請求聲請許可為訴訟繫屬事實之登記事件，本院裁定如
下：
    主  文
聲請駁回。
    理  由
一、聲請意旨略以：兩造為兄弟，相對人於民國98年8月間將其
    所有坐落高雄市○○區○○段○○段000○00000地號土地（權利範
    圍全部，下分稱某地號土地，合稱系爭土地），及其上同段
    0000建號建物（門牌號碼：高雄市○○區○○路0000號、權利範
    圍全部，下稱系爭房屋，與系爭土地合稱系爭房地）出售並
    移轉登記與聲請人，然：㈠、相對人竟嗣提起訴訟虛偽主張
    兩造間就系爭房地並無買賣關係，應將所有權移轉登記予以
    塗銷，導致鈞院以109年度重訴字第182號判決相對人勝訴，
    並經臺灣高等法院高雄分院以109年度重上字第156號判決駁
    回確定（下稱前案事件），此行為不法侵害聲請人權利，應
    依民法第184條第1項規定，塗銷於111年2月10日就系爭房地
    之塗銷登記。㈡、另郭寶燕身為地政士，其明於98年曾受相
    對人之委託辦理系爭房地之移轉登記，竟於系爭事件審理程
    序中為虛偽陳述，導致前案事件為不正確之判決，不法侵害
    原告權利，依民法第184條第1項、第544條、地政士法第26
    條，應對原告所受損害新臺幣（下同）24,313,800元負賠償
    責任。㈢、前案事件判決就系爭房地兩造間無買賣契約，應
    僅限於98年8月6日間建築改良物買賣所有權移轉契約書之買
    賣關係，然兩造間於98年8月間就系爭房地確有買賣契約，
    故相對人應依民法第345條第1項規定，將系爭房地移轉登記
    與原告。㈣、系爭房地實為兩造之父薛丁仁借名登記予相對
    人，若認定兩造間並無買賣關係，則系爭房地之所有權為薛
    丁仁所有，薛丁仁於107年8月3日死亡，則系爭房地應由繼
    承人兩造、薛雅馨、薛玉林所有，故依民法第767條、第821
    條規定，相對人應將系爭房地所有權移轉登記與兩造、薛雅
    馨、薛玉林。㈤、聲請人前因以兩造間就系爭房地有買賣關
    係，故分別於98年8月6日、98年8月17日匯款共10,022,500
    元予被告，是相對人受有該等款項係受有不當得利，依民法
    第179條、第182條第2項自應與返還。故聲請人以本院111年
    度審重訴字第49號確認所有權存在事件向相對人為請求，因
    聲請人乃本於所有權人之地位提起訴訟，顯然基於物權關係
    ，為使第三人知悉訟爭情事，以便阻卻其因信賴登記而善意
    取得之土地所有權，及受有不測損害，依民事訴訟法第254
    條第5項聲請許可為訴訟繫屬事實之登記等語。
二、按訴訟標的基於物權關係，且其權利或標的物之取得、設定
    、喪失或變更，依法應登記者，於事實審言詞辯論終結前，
    原告得聲請受訴法院以裁定許可為訴訟繫屬事實之登記，民
    事訴訟法第254條第5項定有明文。依民國106年6月14日修正
    理由，特意表明訴訟標的應宜限於物權關係，以避免影響第
    三人權益以觀，法院許可為訴訟繫屬事實之登記，必以訴訟
    標的之權利係本於物權關係為請求，且該權利或標的物之取
    得、設定、喪失、變更依法應登記者為要件，二者缺一不可
    。若原告起訴所主張為訴訟標的之權利並非物權，縱使所請
    求給付者，為得、喪、設定、變更應經登記之「標的物」（
    例如不動產），亦與此條項規定之要件不符，尚不能發給起
    訴之證明。
三、經查，聲請人於本院111年度審重訴字第49號確認所有權存
    在事件，其所主張之事實㈠、㈡、㈢、㈤之訴訟標的，分別為民
    法第184條第1項、第544條、地政士法第26條、第345條第1
    項、第179條、第182條第2項，均本於與相對人或郭寶燕債
    之關係而為請求，顯與民事訴訟法第254條第5項規定之要件
    不符。又事實㈣聲請人所列之訴訟標的雖列以民法第767條、
    第821條本於所有物返還請求權之物權關係為請求，然觀其
    內容，乃係以系爭房地為被繼承人薛丁仁借名登記與相對人
    ，故相對人應予返還登記與繼承人，實則主張為借名登記之
    法律關係，難認其主張乃基於此物權關係。從而，本件聲請
    人聲請本院發給已起訴之證明，俾便聲請人持之向該管登記
    機關請求將訴訟繫屬之事實予以登記云云，於法尚屬未合，
    不應准許。
四、爰裁定如主文。
中　　華　　民　　國　　111 　年　　4 　　月　　29　　日
                  民事第二庭  法  官  鄭  瑋
以上正本係照原本作成。
如對本裁定抗告須於裁定送達後10日內向本院提出抗告狀，並繳
納裁判費新台幣1,000元。　　　　　　　　　
中　　華　　民　　國　　111 　年　　5 　　月　　3 　　日
                              書記官  李佩穎